臺灣新竹地方法院刑事判決　　　　　　　　　　　　　九十二年度訴字第一六二號
　　公　訴　人　臺灣新竹地方法院檢察署檢察官
　　被　　　告　乙○○　男　二.
　　指定辯護人　本院公設辯護人甲○○
右列被告因違反槍砲彈藥刀械管制條例案件，經檢察官提起公訴（九十一年度偵字第
六七八七號），本院判決如左：
    主  文
乙○○無罪。
    理  由
一、本件公訴意旨略以：被告乙○○於民國九十年七月間，在新竹市○○路與南大路
    口之「幻象模型店」，購得仿衝鋒槍外型製造之玩具衝鋒槍一把、仿ＧＬＯＣＫ
    、ＣＯＬＴ廠半自動手槍製造之玩具手槍各一把、金屬彈殼、鋼管、底火、火藥
    等材料一批；又在新竹市○○路一段某五金行購買砂輪鑽頭、小型鑽床、老虎鉗
    及銼刀等工具。迨於九十一年十月中旬，乙○○先至新竹縣竹北市下斗崙地區購
    買銅條一批，隨即在其位於新竹市○區○○里○○鄰○○路○段三三五巷十五號
    之住處，持上開工具，將仿ＣＯＬＴ廠半自動手槍製造之玩具手槍（槍枝管制編
    號0000000000號）內之撞針移除，再將細銅條磨成撞針，裝入該玩具
    手槍；另將粗銅條切成一段一段，逐一琢磨成彈頭形狀，欲製作成彈頭，以安裝
    在金屬彈殼上。嗣於九十一年十一月二十五日晚間七時許，經警持搜索票，在上
    址當場查獲乙○○，並搜得尚未改造完成之槍械一把、未改造完成子彈一顆、鋼
    管一枝、金屬彈殼、底火、火藥、銅條及砂輪鑽頭等改造工具一批，因認被告涉
    犯槍砲彈藥刀械管制條例第十一條第五項、第一項之未經許可製造其他可發射子
    彈之手槍未遂罪嫌；同條例第十二條第五項、第一項之未經許可製造子彈未遂罪
    嫌；同條例第十三條第一款之未經許可製造槍砲彈藥之主要組成零件罪嫌。
二、按犯罪事實應依證據認定之，無證據不得推定其犯罪事實，又不能證明被告犯罪
    者，應諭知無罪之判決，刑事訴訟法第一百五十四條、第三百零一條第一項分別
    定有明文。次按事實之認定，應憑證據，如未能發現相當證據，或證據不足以證
    明，自不能以推測或擬制之方法，為裁判基礎（最高法院四十年臺上字第八六號
    判例參照）；認定不利於被告之事實，須依積極證據，苟積極證據不足為不利於
    被告之事實認定時，即應為有利於被告之認定，更不必有何有利之證據（最高法
    院三十年上字第八一六號判例參照）；且認定犯罪事實，所憑之證據，無論直接
    或間接證據，其為訴訟上之證明，須於通常一般之人均不致有所懷疑，而得確信
    其為真實之程序者，始得據之為有罪之認定，倘其證明尚未達到此一程度，而有
    合理性懷疑之存在時，即無從為有罪之認定（最高法院七十六年台上字第四九八
    六號判例參照）。
三、公訴人認被告涉犯槍砲彈藥刀械管制條例第十一條第五項、第一項之未經許可製
    造其他可發射子彈之手槍未遂罪嫌；同條例第十二條第五項、第一項之未經許可
    製造子彈未遂罪嫌；同條例第十三條第一款之未經許可製造槍砲彈藥之主要組成
    零件罪嫌，係以被告於警訊、偵查中坦承不諱，扣案之未改造完成改造烏茲衝鋒
    槍一枝（含彈匣一個）、改造手槍二枝（含彈匣一個）、改造子彈一顆、改造子
    彈半成品二十四顆，及扣案之梅花扳手一組、銼刀六枝、電鑽頭六枝、砂輪鑽頭
    九枝、螺絲起子六枝、扳手三枝、鐵鎚一把、鋼鋸一枝、起子三枝、電鑽一把、
    彈簧八條、粗銅條六條、鉗子五把、瓦斯噴槍二枝、小型鑽床（含鑽頭）一組、
    監視器（鏡頭三個）一組、虎鉗一座、細銅條二條、火藥、底火等物，及內政部
    警政署刑事警察局槍彈鑑定書、內政部於八十六年十一月二十四日台（八六）內
    警字第0000000號公告之各類槍砲、彈藥主要組成零件總類為其論據。
四、訊據被告乙○○固坦承換裝編號0000000000號手槍內撞針，惟堅詞否
    認製造手槍、子彈、槍砲彈藥之主要組成零件等犯行，辯稱：我沒有改造手槍之
    動機，手槍是買來好玩的，是屬於道具槍，工具有一些是家中的，警察搜索的時
    候工具與其中一把衝鋒槍剛好放在我房間，那些工具是我家裡用的，磨東西用的
    ，我有磨撞針部份，磨彈頭要做模型，只是好玩；我沒有改造子彈，該顆子彈是
    綽號「狐狸」之人處理好交給我，並教我如何裝底火、火藥等語。
五、經查：
（一）本案扣案之手槍三枝、子彈一顆、改造子彈半成品二十四顆、底火經送內政部
      警政署刑事警察局（下稱刑事警察局）鑑驗結果，認(1)送鑑之改造烏茲一枝（
      槍枝管制編號：0000000000），認係仿衝鋒槍外型製造之玩具槍，
      以填充氣體為發射動能，經實際試射，其發射動能甚微，認不具殺傷力。(2)送
      鑑改造手槍一枝（槍枝管制編號：0000000000），認係仿ＧＬＯＣ
      Ｋ廠半自動手槍外型製造之玩具手槍，以填充氣體為發射動能，經實際試射，
      其發射動能甚微，認不具殺傷力。(3)送鑑改造手槍一枝（槍枝管制編號：00
      00000000），認係仿ＣＯＬＴ廠半自動手槍製造之玩具手槍，經檢視
      其槍管內具阻鐵，無法供發射子彈使用，認不具殺傷力。(4)送鑑長彈匣一個、
      短彈匣一個，均認係玩具槍用金屬彈匣。(5)送鑑改造子彈一顆，認係由玩具槍
      用金屬彈殼加裝土造金屬彈頭組合而成之改造子彈，經實際試射，無法擊發，
      認不具殺傷力。(6)送鑑改造子彈半成品二十四顆，認均係玩具槍用金屬彈殼。
      (7)送鑑底火一盒，認係玩具槍用底火帽，有該局於於九十二年一月十七日出具
      之刑鑑字第○九一○三二○七○一號槍彈鑑定書及照片二十二幀附卷可稽（見
      偵字第六七八七第三七至四四頁），是依上開鑑驗結果，本案扣案之手槍、子
      彈，均不具殺傷力。
（二）又本院依職權函請刑事警察局鑑驗本案扣案之編號0000000000號手
      槍、子彈之實際改造程度及前開扣案工具是否可供改造槍彈之疑義後，業經刑
      事警察局於九十二年七月二十三日以刑鑑字第○九二○一一五五二一號函覆稱
      ：「(1)送鑑槍枝一枝（槍枝管制編號：0000000000），認係仿ＣＯ
      ＬＴ廠半自動手槍製造之玩具手槍，經檢視其槍管內具阻鐵，無法供發射子彈
      使用，認不具殺傷力；另送鑑子彈半成品二十四顆，認均係玩具用金屬彈殼，
      均未發現改造情形。(2)扣押物品清單所示工具：其中挫刀：可供修飾、磨挫物
      體使用；電鑽、砂輪鑽頭、電鑽：可供刨鑽及鑽孔使用；梅花扳手、扳手、螺
      絲起子、起子：可供拆卸或固定螺絲使用；鋼鋸：可供截斷（切割）物體使用
      ；鐵錘：可供敲擊物體使用，於『改造』槍彈有各工具使用之時機時，自可援
      用該類工具」等情（見本院卷第四一頁），是以本案之編號00000000
      00號手槍之槍管內尚有阻鐵，致無法發射子彈而不具殺傷力。
（三）再就前開扣案之工具是否得以貫穿編號0000000000號手槍之槍管內
      阻鐵之疑義，本院先後檢送扣案工具與該玩具手槍供刑事警察局、中央警察大
      學鑑驗結果，業據刑事警察局函覆稱：「有關本案所扣押之相關工具，本局已
      於九十二年七月二十三日以刑鑑字第○九二○一一五五二一號函復貴院，說明
      各別有其作用及使用時機，至於是否可將槍管內阻鐵貫穿及改造成具殺傷力槍
      枝等問題，則視行為人知識、經驗及其改造技術而定，本局無法推論」等語；
      復經中央警察大學函覆稱：「(1)改造槍枝之殺傷力需經試射測定彈丸動能後，
      才能進行研判。未經改造之玩具槍無法憑空推測是否可能遭改造為具殺傷力槍
      枝。(2)扣案工具均為非專供製造槍枝用之一般性工具，其用途及使用結果因使
      用目的、使用標的、使用人操作技巧和實際使用情形而異，無法僅憑工具之種
      類型式推測是否可用於改造槍枝，更無法據以推測是否可將玩具槍改造為具殺
      傷力槍枝」等情，有刑事警察局於九十二年十月二十八日出具之刑鑑字第○九
      二○一七九七五四號函、中央警察大學於九十二年十一月十七日出具之校刑科
      字第○九二○○○五五三九號函各一份附卷可稽（見本院卷第五一、五七頁）
      ，是依上開二專業機關鑑驗結果，均無從認定被告持扣案之工具能夠將編號0
      000000000號手槍之槍管內阻鐵貫穿，而製造成具有殺傷力之槍枝。
（四）本院再度檢送扣案工具、編號0000000000號手槍，一枝，委請法務
      部調查局鑑驗扣案之工具得否貫穿該槍管內阻鐵及槍管內有無留存扣案工具搓
      磨阻鐵之痕跡等疑義：
    １、法務部調查局鑑驗結果，認(1)送鑑槍枝（槍枝管制編號：00000000
        00），認係仿Ｃｏｌｔ　ＭＫＩＶ＼ＳＥＲＩＥＳ’７０Ｇｏｖｅｒｎｍ
        ｅｎｔ　Ｍｏｄｅｌ．４５　Ａｕｔｏ型式，由金屬材料製成的遊戲類槍械
        ，機械性能良好，該槍槍管內具阻鐵，可防阻彈頭通過射出，認不具有殺傷
        力。(2)經檢視送鑑槍枝外部及槍管內部阻鐵，未發現有經過改裝改造之情事
        或搓磨刮擦鑽鋸等痕跡。(3)依一般經驗及正常作為而言，在不破壞送鑑槍枝
        槍管外觀及不影響其結構強度情形下，送鑑之扣押工具，認無法將送鑑槍枝
        槍管內阻鐵去除，完成貫穿槍管之改造作為等情，亦有法務部調查局於九十
        三年五月四日出具之調科參字第○九三○○一四七三七○號鑑定通知書及照
        片二幀附卷可資佐證（見本院卷第一二一、一二二頁）。
    ２、又製作上開鑑定報告之鑑定人銀丕勤到院由檢辯雙方交互詰問時，證稱：「
        用放大鏡、內視鏡檢測目測」、「這枝槍（指槍枝管制編號：000000
        0000）原屬政府合法允許販賣的玩具槍枝，這把槍的槍管、阻鐵是一體
        成型，都是金屬材質，經鑑定這枝槍沒有經過改造過的」、「這把槍枝的槍
        管裡有阻鐵，無法讓彈頭經過，縱使換過撞針，也沒有用。這把槍的撞針確
        實有經過換裝過，是變成銅製的撞針，但是這個不足以影響手槍的性能」、
        「（檢察官問：除了撞針部位外，這把槍尚有何部位經過改裝？）幾乎沒有
        ，就我的經驗，一般改造撞針會把撞針磨的又尖又細，但是送鑑定的這把手
        槍改造過的撞針，非常的粗大，這樣是很難擊發制式子彈的，只能擊發土造
        子彈」等語（見本院卷九十三年十月二十九日審判筆錄第四頁）。
    ３、從而，依法務部調查局之鑑驗結果及鑑定人之證詞內容，認被告尚未著手持
        扣案工具施力貫穿槍管內之阻鐵，應堪認定。
（五）此外，上開鑑定人於本院審理中另證稱：「（一）編號0000000000
      號槍枝是灌空氣的，沒有辦法改裝成可發射火藥的物品，因為發射氣體跟發射
      火藥的槍枝是不一樣的，據我所看，這把槍枝的槍管沒有被換過，就算換槍管
      也沒有多大意義，只是就我經驗，這種槍的槍管比較常見的是鋁質或銅質的，
      但是現場看的這把槍的槍管是鐵質的，也許是被換過，但是就算換過，也沒有
      辦法增加這把槍的性能，因為換過槍管反而更不好發射，無法密合，且槍砲彈
      藥刀械管制條例的空氣槍，也不是指這種槍枝，依據我的目視檢測，這把槍的
      槍管不像有換過的跡象，且我有看到這把槍的槍管上有卡著至少一顆BB彈。（
      二）編號0000000000號槍枝，與剛剛那一把槍的材質是一樣的，都
      是台灣生產的，這把槍也是灌空氣為動力發射BB彈或鋼珠的玩具槍，他主要帶
      鋼瓶灌氣體為動力，一般而言大家會改造的是鋼瓶的部分，而不是會改造手槍
      本身，據我現在檢測也認為這把槍沒有經過改裝」、「（檢察官問：對於偵卷
      第十七頁上方照片之扣案銅條，可否以本件扣案工具製成彈頭？《提示扣案物
      供其辨認》這些扣案銅條、工具是很難製成彈頭的，因為用這些工具，施做的
      工序非常複雜及困難，且這些扣案工具是不夠的，例如一般切除工具是用車床
      ，而不是用鋸子」、「從照片十九（指偵字第六七八七號偵查卷第四四頁）外
      型來看，不是制式子彈，從一般的玩具手槍店就可以買到這種玩具彈殼，從照
      片來看彈頭看起來像鋼珠，不像銅製，從照片二十（指偵字第六七八七號偵查
      卷第四四頁）及當庭看到的二十四個彈殼，這也是一般玩具手槍店就可以買到
      的玩具彈殼」等語（見本院卷同上審判筆錄第六、七頁），參以上開鑑定人為
      中原大學工業工程系畢業，法務部調查局調查班十七期畢業，並有從事槍彈鑑
      定工作約二十二年，曾前往美國康州跟隨李昌鈺博士學習槍彈鑑定等學經歷，
      可認鑑定人當庭就編號0000000000、0000000000號手槍
      及扣案子彈所為之證詞，堪足憑信，且依上開鑑定人之證詞內容，益徵本案另
      扣案之編號0000000000、0000000000號手槍及扣案子彈
      ，尚未經被告改造之事實，應屬真實。
（六）至被告供承換裝本案扣案之編號0000000000號之仿ＣＯＬＴ廠半自
      動手槍製造之玩具手槍之撞針一節，雖經公訴人援引內政部於八十六年十一月
      二十四日台（八六）內警字第0000000號公告之各類槍砲、彈藥主要組
      成零件總類為據，認撞針為槍枝之主要組成零件，而認被告違反槍砲彈藥刀械
      管制條例第十三條第一款之未經許可製造槍砲彈藥之主要組成零件罪嫌。惟查
      ：依據上開鑑定人到庭另證述：「（檢察官問：一般而言是如何換裝手槍的撞
      針？）需要鉗子或是鑷子的工具，根據這把槍（指編號0000000000
      號手槍）的材質，本來的撞針是鐵製的」、「（檢察官問：就你的專業知識，
      為何被告要將撞針材質更換為銅質？）有可能是撞針壞掉，依據我個人經驗，
      銅製撞針的硬度沒有鐵製撞針好，且價格較貴」、「（檢察官問：內政部於八
      十六年十一月二十四日以0000000號公告各類槍砲、彈藥主要組成零件
      總類已明文撞針為槍枝之主要零件，彈頭是子彈、炸彈的主要零件？）依我專
      業來看，所公告的主要組成零件種類是指制式槍彈，我認為手槍最主要的零件
      是槍身、槍管、滑套」等語（見本院卷同上審判筆錄第五頁），參以辯護人當
      庭提出被告事後在玩具手槍店所購的的玩具手槍撞針供鑑定人檢視，並經上開
      鑑定人檢視後證稱：該玩具手槍撞針之材質為鐵質，包圍在撞針外面的撞針機
      構是鑄鐵（等語見本院卷同上審判筆錄第七頁），可見一般民眾得以在玩具手
      槍店輕易購得鐵製材質之玩具手槍撞針，若將內政部於八十六年十一月二十四
      日台（八六）內警字第0000000號公告之各類槍砲、彈藥主要組成零件
      總類內之撞針部分，如無限制地包含所有具殺傷力、不具殺傷力手槍之撞針在
      內，則生產玩具手槍撞針之業者，無異均已違反槍砲彈藥刀械管制條例第十三
      條第一款之未經許可製造槍砲彈藥之主要組成零件之罪責，從而，本院基於刑
      罰謙抑原則，認內政部於八十六年十一月二十四日台（八六）內警字第八六七
      ○六八三號公告之各類槍砲、彈藥主要組成零件總類內之撞針部分，應限指鑑
      定人所指之制式手槍之撞針，是被告所為換裝玩具手槍撞針行為，尚難認該當
      於槍砲彈藥刀械管制條例第十三條第一款之未經許可製造槍砲彈藥之主要組成
      零件罪之構成要件。
（七）扣案子彈一顆部分，已據被告否認改造子彈犯行，本院依現存卷證資料，尚無
      從認定被告有著手改造該子彈犯行，且因該子彈經刑事警察局以試射方式鑑驗
      不具殺傷力後，已不復存在，本院亦無法進一步鑑驗、查證被告確有改造該子
      彈行為；而扣案之子彈半成品二十四顆部分，經刑事警察局鑑驗結果，亦未發
      現改造之情，已如前述，本院復查無其他積極證據足認被告有改造子彈未遂犯
      行，自不得論以槍砲彈藥刀械管制條例第十二條第五項、第一項之未經許可製
      造子彈未遂罪責。
（八）雖查獲機關即新竹市警察局第二分局所製作之扣押物品目錄表編號十八記載「
      半成品槍管」一枝（見同上偵查卷第十一頁），惟觀諸本案卷附扣押物品清單
      四份內容（見同上偵查卷第二五、二六、三四、三五頁），並無「半成品槍管
      」之扣押物存在，嗣經本院向新竹市警察局第二分局函查該半成品槍管下落，
      經該局函覆稱：「所扣案之編號十八號之『半成品槍管』應為查緝現場時查扣
      槍枝零件，故編列在案，復經組合後，已為陳送臺灣新竹地方法院檢察署贓物
      庫之改造槍枝成品」之情，有該局於九十三年五月十七日出具竹市警二分刑字
      第○九三○○一八七八三號函附卷可憑（見本院卷第一三一頁），再經本院函
      請新竹市警察局督察室追查該半成品槍管之下落，亦據新竹市警察局於九十三
      年十月六日以之竹市警督字第○九三○○○七八八一號函覆稱：「所扣案之編
      號十八號之『半成品槍管』應為查緝現場時查扣槍枝零件，故編列在案，經組
      合送鑑後，已為陳送新竹地方法院檢察署贓物庫之改造槍枝成品中，惟對該槍
      管組合至何槍枝成品中已因時間已久記不清楚」等語（見本院卷第一八○頁）
      ，是以該半成品槍管一枝已下落不明，本院無從加以查證，附此敘明。
（九）綜上所述，依本案之卷證資料，尚無證據足資認定被告有違反槍砲彈藥刀械管
      制條例第十一條第五項、第一項之未經許可製造其他可發射子彈之手槍未遂行
      為、同條例第十二條第五項、第一項之未經許可製造子彈未遂行為或同條例第
      十三條第一款之未經許可製造槍砲彈藥之主要組成零件行為，被告前開辯詞，
      應非虛妄，此外，復查無其他積極確切之證據足資證明被告有何違反槍砲彈藥
      刀械管制條例之犯行，既不能證明被告犯罪，是揆諸前揭判例之意旨及說明，
      自應依法為被告無罪判決之諭知。
六、據上論斷，應依刑事訴訟法第三百零一條第一項，判決如主文。
本案經檢察官許麗美到庭執行職務。
中　　　華　　　民　　　國　　九十三　　年　　 十一 　　月　　 十九 　　日
                                臺灣新竹地方法院刑事第一庭
                                    審判長法  　官  賴  淑  敏
                                          法  　官  彭  淑  苑
                                          法  　官  黃  美  文
右正本證明與原本無異。
如不服本判決，應於判決送達後十日內向本院提出上訴狀( 應附繕本 )，上訴於臺灣
高等法院。
                                          書 記 官  陳  秀  子
中　　　華　　　民　　　國　　九十三　　年　　十一　　月二十二          日
